【裁判字號】    94,訴,1006
【裁判日期】    950412
【裁判案由】    給付買賣價金
【裁判全文】
臺灣臺北地方法院民事判決              94年度訴字第1006號
原      告  甲○○○○○○○○.
訴訟代理人  賴建男律師
複 代 理人  郭玉瑾律師
被      告  福臨門餐廳股份有限公司
法定代理人  乙○○
訴訟代理人  邱晃泉律師
上列當事人間請求給付買賣價金，經本院於中華民國95年3月15
日言辯論終結，判決如下：
    主  文
被告應給付原告新臺幣參拾捌萬捌仟貳佰元及自民國93年12月14
日起至清償日止，按週年利率百分之五計算之利息。
訴訟費用由被告負擔。
本判決得假執行；但被告以新臺幣參拾捌萬捌仟貳佰元為原告預
供擔保後，免為假執行。
    事實及理由
一、按訴狀送達後，原告不得將原訴變更或追加他訴，但擴張減
    縮應受判決事項之聲明者，不在此限，民事訴訟法第2條第1
    項第3款定有明文。本件原告起訴請求被告給付新臺幣（下
    同）776,400元及自起訴狀繕本送達翌日起至清償日止，按
    週年利率5%計算之利息，嗣於94年3月9日具狀變更聲明，請
    求被告給付388,200元及自起訴狀繕本送達翌日起至清償日
    止，按週年利率5%計算之利息 (見本院卷第11頁)。核屬減
    縮應受判決事項之聲明，依上開規定，應予准許。
二、本件原告起訴主張：被告公司於91年11月向原告購買潤滑油
    ，兩造約定該潤滑油係用於被告公司中央廚房之鍋爐，其性
    質應與訴外人中國石油股份有限公司 (下稱中國石油公司)
    出售之煤油相同。惟因合法煤油僅中國石油公司得以生產，
    其發票上不能記載「煤油」，為因應報稅需求，兩造約定交
    貨驗收單上記載之油品品名記載為「煤油」，但在發票上則
    依雙方會計狀況記載「潤滑油」或「低硫燃料油」 (性質與
    中油石油公司之煤油品質相差甚大，無法適用於被告公司鍋
    爐)。原告出售與被告之油品品質，依據中國石油公司油品
    行銷事業部臺北營業處之化驗報告，並參考中國石油公司編
    印之燃油手冊，可知原告出售之上開潤滑油均與中國石油公
    司出售之煤油相符。原告依約交付煤油與被告公司後，被告
    公司自91年11月起即按月交付土地銀行民權分行支票作為買
    賣價金，惟自93年7月起本應按月支付原告如附表所示金額
    之買賣價金，但屢經催討仍未獲被告公司置理，應依民法第
    367條及兩造約定請求被告給付上開買賣價金等情。爰聲明
    求為判命：(一)被告應給付原告388,200元及自起訴狀繕本
    送達被告翌日起至清償日止，按週年利率5%付法定遲延利息
    之判決；( 二)願供擔保，請准宣告假執行。
    被告則以：其前於91年11月間向原告購買之油品，係使用在
    被告向訴外人臺灣三蒲工業股份有限公司（下稱三蒲公司）
    購買之鍋爐上，故該油品品質必須與中國石油公司出售之煤
    油相同，並非與煤油性質相近似之潤滑油，況潤滑油並非供
    燃料使用，不可能與煤油性質相近。至被告公司受僱人蔡昭
    鴻於91年10月始任職，但兩造於91年9月即開始交易，蔡昭
    鴻自不可能與原告洽談系爭購買潤滑油事宜。嗣於93年3月
    間，被告公司發現鍋爐燃料油使用量居高不下，經被告委由
    熟悉油耗及鍋爐之三蒲公司錢人達分析評估後，始知原告故
    意提供品質包括比重、閃點、含硫量、動力黏度、蒸餾溫度
    、終沸點及淨熱值等，均與約定不符，致被告必須增加鍋爐
    油量而多付原來無須支付之油品費用，係屬不完全給及瑕疵
    給付，原告應賠償被告價金之四分之一之金額或減少該部分
    價金計587,662元，被告公司乃於93年12月23日以存證信函
    通知原告其所提供之油品有瑕疵，主張減價且原告應負賠償
    責任，然未獲原告置理，被告自得於
    本件訴訟為抵銷抗辯，被告當毋庸給付買賣價金與原告等語
    ，資為抗辯。而聲明求為：（一）原告之訴及假執行之聲請
    均駁回；(二)如受不利判決，願預供擔保，請准宣告免為假
    執行。
三、查被告公司於91年間向原告購買油品。原告交付之油品品質
    ，應與中國石油公司出售之煤油相同。原告已自93年7月起
    至同年10月止交付油品與被告，該交付油品依兩造約定之買
    賣價金計算其金額為388,200元，被告尚未給付該買賣價金
    。原告交付被告之油品品質各為：1、閃點：77度 (攝氏)；
    2、硫含量：0.001%；3、動力黏度：1.364；4、10%蒸餾溫
    度：196.5度 (攝氏)；5、終沸點：238.1度 (攝氏)；6、美
    制比重：43.5之事實，為兩造所不爭，並有驗收單、統一發
    票及中國石油公油品行銷事業部臺北營業處化驗報告、交易
    往來明細各乙份為證 (見本院卷第20頁至第32頁及第56頁、
    第67頁至第70頁），堪信為真實。至原告主張被告應給付買
    賣價金，則為被告所否認，並以上開情詞置辯。茲
    本件經爭點整理後，確認本件爭點首為原告交付之上開油品
    品質是否與中國石油公司出售之煤油相同（見本院卷第201
    頁）。經查：
 (一)查原告於93年7月至同年10月已交付油品與被告，依兩造約
     定之計算方式該油品之買賣價款計388,200元。而被告並未
     給付，已如前述。原告主張被告應依約給付買賣價金
     388,200元，即屬可取。被告雖抗辯原告所交付之油品與中
     國石油公司出售之煤油品質不符，原告自應賠償被告所受
     損害或應予減價云云。然查，原告交付被告油品之品質經
     中國石油公司油品行銷事業部臺灣營業處化驗後，其數值
     分別為：(1)閃點：77度 (攝氏)、(2)硫含量：0.001%、
     (3)動力黏度：1.364、(4)10%蒸餾溫度：196.5度 (攝氏)
     、(5)終沸點：238.1度 (攝氏)、(6）美制比重：43.5，已
     如前述。次查中國石油公司就煤油之規範數值標準各為：
     (1)閃點：不得低於38度 (攝氏)；(2)硫含量：不得超過
     0.1%；(3)動力黏度：1. 0~1.9，有中國石油公司油品行銷
     事業部台北營業處95 年2月22日函後附之規範標準乙份附
     卷可查（見本院卷第188頁至第189頁），故原告交付被告
     油品之閃點、硫含量及動力黏度，顯在中國石油公司之煤
     油規範合格範圍內。次查蒸餾溫度及終沸點（Final
     Boiling Point）規範之最大值分別為205度及300度，有中
     國石油公司95年11月7日化驗報告（規範欄）及中國石油公
     司油品行銷事業部台北營業處95年2月22日函後附之規範標
     準各乙份附卷可查（見本院卷第56頁、第188頁至第189頁
     ），則原告交付與被告油品之蒸餾溫度及終沸點（Final
     Boiling Point）亦符合中國石油公司之煤油標準。又被告
     就其抗辯原告交付油品之淨熱值若干，不能舉證證明，且
     中國石油公司煤油規範原則上遵循CNS國家規範，有中國石
     油公司油品行銷事業部台北營業處95年2月22日北直銷字第
     09500000625號函附卷可參（見本院卷第188頁），但中國
     石油公司煤油規範及CNS國家煤油規範，對於美制比重及淨
     熱值（Kcal/Kg）均未規範，自難認原告交付與被告油品之
     比重及淨熱值有與中國石油公司出售之煤油不符之處。況
     查上開淨熱值與總發熱量，統稱為發熱量，所謂發熱量，
     係指油料燃燒所產生之熱量，發熱量可由油品比重計算得
     出，有被告不爭執形式真正之中國石油公司燃油手冊附卷
     可查（見本院卷第91頁至第92頁）；而本件原告交付被告
     油品之比重為43.5，已如前述，依此推算該油品之發熱量
     係介於11,020kcal/Kg至11,030Kcal/Kg之間，有美國標準
     局公布之各種不同比重油料之發熱量表附卷可參（見本院
     卷第93頁），尚在中國石油公司出售煤油發熱量
     10,950Kcal/Kg至11,100Kcal/Kg標準內，有被告不爭執形
     式真正之中國石油公司90年6月燃油手冊附卷可參 (見本院
     卷第92頁)，仍在中國石油公司出售之煤油規範範圍內，並
     無與中國石油公司出售之煤油不符之處。被告此部分抗辯
     ，並無可取。
（二）被告雖抗辯中國石油公司煤油規範標準應為：閃點：38度
      、含硫量為0.1%、動力黏度為1.54及最後沸騰點為300度C
      云云，然查被告所提出之油品分析評估報告（見本院卷第
      52頁至第55頁），並未有署名，難認該份報告即為被告所
      指訴外人錢人達所出具，況縱為錢人達所出具，但被告不
      能證明錢人達有何專業知識可出具上開分析評估報告，自
      不能以被告提出之上開油品分析評估報告認定中國石油公
      司煤油規範即為被告上開所述。被告此部分抗辯，自不足
      取。被告另抗辯因其公司鍋爐用油量過大，可見原告原告
      交付之油品「淨熱值」必不符規範標準云云。然查被告就
      其抗辯鍋爐用油量過大乙節，不能舉證證明，且中國石油
      公司及CNS國家標準對於「淨熱值」亦未規範，再依原告
      所交付油品之比重推算可知原告交付油品之發熱量尚在中
      國石油公司出售煤油之規範標準內，均如前述，被告此部
      分抗辯，仍無可取。
四、綜上所述，原告依兩造約定，請求被告給付388,200元及自
    起訴狀繕本送達翌日即93年12月14日起至清償日止，按週年
    利率5%計算之法定遲延利息，洵屬有據，應予准許。
五、兩造其餘主張陳述及所提之證據，經本院審酌後，認均不足
    以影響本判決之結果，均毋庸再予論述，附此敘明。
六、本判決所命給付在新台幣五十萬元以下，依民事訴訟法第
    389條第1項第5款規定，應依職權宣告假執行；但被告陳明
    願供擔保，聲請宣告免為假執行，經核合於法律規定，爰酌
    定相當之擔保金額宣告之。
七、據上論結，原告之訴為有理由，依民事訴訟法第78條、第
    390條第2項、第392條第2項，判決如主文。
中    華    民    國    95    年    4     月    12    日
                  臺灣臺北地方法院勞工法庭
                          法  官  黃書苑
   附表：
     ┌────────┬─────────┐
     │ 應付日期       │應付金額 (新臺幣) │
     ├────────┼─────────┤
     │ 93年7月1日     │ 38,400元         │
     ├────────┼─────────┤
     │ 93年7月13日    │ 38,400元         │
     ├────────┼─────────┤
     │ 93年7月21日    │ 39,600元         │
     ├────────┼─────────┤
     │ 93年8月3日     │ 40,800元         │
     ├────────┼─────────┤
     │ 93年8月12日    │ 42,000元         │
     ├────────┼─────────┤
     │ 93年8月20日    │ 42,000元         │
     ├────────┼─────────┤
     │ 93年9月4日     │ 42,000元         │
     ├────────┼─────────┤
     │ 93年9月16日    │ 42,000元         │
     ├────────┼─────────┤
     │ 93年10月4日    │ 42,000元         │
     ├────────┼─────────┤
     │ 93年10月16日   │ 21,000元         │
     └────────┴─────────┘
以上正本係照原本作成。
如對本判決上訴，須於判決送達後二十日之不變期間內，向本院
提出上訴狀。
中    華    民    國    95    年    4     月    12    日
                          書記官  趙郁涵


司法院資訊處製作；財團法人民間司法改革基金會備份。
